臺灣高雄地方法院民事裁定
109年度消債更字第110號
聲  請  人  吳雪珍  
0000000000000000

代  理  人  楊林澂律師
上列當事人因消費者債務清理事件聲請更生，本院裁定如下：
    主  文
聲請人吳雪珍自中華民國一○九年十月二十日下午四時起開始更
生程序。
命司法事務官進行本件更生程序。
    理  由
一、聲請意旨略以：伊有不能清償債務情事，曾於消債條例施行
    前，依中華民國銀行公會會員辦理消費金融案件無擔保債務
    協商機制請求共同協商債務方案成立，惟因不可歸責於己之
    事由毀諾。伊又未經法院裁定開始清算程序或宣告破產，爰
    聲請更生等語。　　
二、按債務人不能清償債務或有不能清償之虞者，得依本條例所
    定更生或清算程序，清理其債務；債務人無擔保或無優先權
    之本金及利息債務總額未逾新臺幣（下同）12,000,000元者
    ，於法院裁定開始清算程序或宣告破產前，得向法院聲請更
    生；法院開始更生程序之裁定，應載明其年、月、日、時，
    並即時發生效力；法院開始更生或清算程序後，得命司法事
    務官進行更生或清算程序，必要時得選任律師、會計師或其
    他適當之自然人或法人1人為監督人或管理人，消費者債務
    清理條例（下稱消債條例）第3條、第16條第1項、第42條第
    1項、第45條第1項分別定有明文。
三、經查：
  ㈠聲請人於消債條例施行前，依中華民國銀行公會會員辦理消
    費金融案件無擔保債務協商機制請求共同協商債務方案成立
    ，聲請人應自民國95年9月起，分120期，利率2％，每月清償
    20,473元，嗣聲請人未如期繳款而於96年8月毀諾，固有元
    大銀行陳報狀（卷第26至28頁）可稽。惟聲請人於毀諾時於
    安得烈股份有限公司之勞保投保薪資為17,280元，此有勞工
    保險被保險人投保資料表（卷第39頁）可考。以聲請人斯時
    之投保薪資，顯難負擔每月20,473元之還款金額，堪認聲請
    人有不可歸責於己之事由，致不能履行原協商條件。
　㈡聲請人於106年度至107年度無申報所得，108年度申報所得為
    103,871元，平均每月所得為8,656元（本裁定計算式均採元
    以下4捨5入），名下無財產，有國泰人壽保單解約金12,213
    元（已扣保單借款107,381元，另保單號碼0000000000、000
    0000000號保單之要保人業於109年3月3日自聲請人變更為長
    子鍾易成，是該保單解約金8,209元是否應納入聲請人財產
    之列，則留待更生程序再為處理，附此敘明），另原有新光
    人壽保單，惟保單號碼AGRE796100號保單之要保人於108年1
    月22日自聲請人變更為長女鍾雅雯，AGOE761020號保單之要
    保人則於109年4月1日變更為鍾易成，該保單解約金共計68,
    110元（含未到期保費6,949元，已扣保單借款本金176,000
    元、利息5,938元），是否應納入聲請人財產之列，則留待
    更生程序再為處理，附此敘明之；又聲請人罹過敏性鼻炎、
    氣喘，偶有氣喘發作情形，但不算嚴重，未影響日常生活，
    但建議避免劇烈活動及工作，其自陳107年3月至108年2月13
    日因氣喘而無業，由鍾雅雯、鍾易成負擔其生活支出，鍾雅
    雯亦將其每月領取之身障補助、承租停車位租金補助、特別
    照顧者津貼共計8,215元予聲請人花用，嗣聲請人自108年2
    月14日起擔任清潔員，工作地點同一，僅雇用之公司名稱屢
    有變化，伊始為皖美實業有限公司，嗣變更為利銘環保實業
    有限公司，現為家聲實業有限公司，108年3月至109年4月薪
    資係領取支票後再存入鍾雅雯之郵局帳戶，109年5月起之薪
    資則存入聲請人之永豐銀行帳戶，108年3月實領收入為8,46
    8元，108年4月至109年5月平均每月收入約13,090元【計算
    式：（12,656＋13,452＋13,054＋13,054＋12,656＋12,656＋13,3
    54＋13,054＋12,656＋11,860＋14,795＋12,416＋13,303＋14,298
    ）÷14＝13,090】，現未領取任何補助或給付，而成年子女於
    聲請人有工作後，僅於聲請人有需要時，偶爾給予3,000元
    至5,000元不等等情，有財政部高雄國稅局106年至107年綜
    合所得稅各類所得資料清單及財產歸屬資料清單（卷第68至
    70頁）、108年稅務電子閘門財產所得調件明細表（卷第84
    頁）、財產及收入狀況說明書（卷第122頁）、債權人清冊
    （卷第6至7頁）、戶籍謄本（卷第37頁）、勞工保險被保險
    人投保資料表（卷第39頁）、個人商業保險查詢結果表（卷
    第57頁）、財團法人金融聯合徵信中心前置協商專用債權人
    清冊（卷第8至10頁）、信用報告（卷第43至44頁）、社會
    補助查詢表（卷第23至25頁）、高雄市政府都市發展局函（
    卷第30頁）、勞動部勞工保險局函（卷第29頁）、勞動部勞
    動力發展署高屏澎東分署函（卷第31頁）、健保投保紀錄（
    卷第77頁）、職員名卡（卷第45頁）、切結書（卷第52頁）
    、薪資紀錄（卷第51頁）、存簿（卷第61至66頁）、鍾雅雯
    之存簿（卷第46至50頁）、聲請人109年5月25日陳報狀（卷
    第35至36頁）、漢民好心診所診斷證明書（卷第95頁）、漢
    民好心診所函（卷第108頁）、新光人壽保險股份有限公司
    陳報狀（卷第91至92頁）、國泰人壽保險股份有限公司函（
    卷第32至34頁）等附卷可證。依聲請人上述工作、收入及財
    產情況，堪認以其108年4月至109年5月平均每月收入約13,0
    90元核算其償債能力，較為妥適。
  ㈢關於聲請人必要生活費用部分，聲請人雖主張原與鍾雅雯、
    女婿同住女婿所有房屋，每月支出12,907元，惟109年4月起
    因親家母欲搬至女婿住處，而開始租屋居住，每月增加房屋
    租金3,500元之支出云云，並提出租賃契約書（卷第58至59
    頁）、存款憑條（卷第60頁）為證。惟按債務人必要生活費
    用，以最近1年衛生福利部或直轄市政府所公告當地區每人
    每月最低生活費1.2倍定之，消債條例第64條之2第1項定有
    明文。本院參酌衛福部社會司所公告109年度高雄市最低生
    活費為13,099元，又該最低生活費用之標準，係照當地最近
    1年平均每人可支配所得中位數60％訂定，依其基準之家庭收
    支調查報告調查表格式所示有關經常性支出之調查項目，包
    括利息支出、食品、衣著、房屋使用費及水費、電費、醫療
    保健、交通、娛樂、教育等，已涵蓋聲請人所陳報之支出項
    目。是本院認聲請人必要生活費用以最低生活費之1.2倍即1
    5,719元計算已足，逾此範圍難認必要。
  ㈣承上，聲請人目前每月平均收入13,090元，扣除個人必要支
    出15,719元後，已無餘額，然聲請人表明欲聲請更生程序且
    可提出每月3,000元之還款方案，而聲請人目前負債總額為2
    ,710,570元（卷第6至7頁債權人清冊），扣除國人壽保單解
    約金12,213元後，以每月所欲還款數額逐年清償，至少須約
    75年【計算式：（2,710,570－12,213）÷3,000÷12≒75】始能
    清償完畢，應認其已不能清償債務。此外，聲請人無擔保或
    無優先權之債務總額未逾12,000,000元，且無消債條例第6
    條第3項、第8條或第46條各款所定駁回更生聲請之事由存在
    。則聲請人聲請更生為有理由，應予准許，爰命司法事務官
    進行本件更生程序。
四、依消債條例第11條第1 項、第45條第1 項、第16條第1 項，
    裁定如主文。
中　　華　　民　　國　 109　　年　　10　　月　　20　　日
              　　民事庭　　法　官　賴寶合
以上正本係照原本作成。
本裁定不得抗告。
中　　華　　民　　國　 109　　年　　10　　月　　20　　日
  　                        書記官　胡美儀